臺灣新竹地方法院交通事件裁定　　　　 96年度交聲字第312號
移送　機關　交通部公路總局新竹區監理所新竹市監理站
異　議　人
即受處分人　甲○○
上列受處分人因違反道路交通管理處罰條例案件，對於交通部公
路總局新竹區監理所新竹市監理站於中華民國九十四年五月九日
所為之竹監新四字第裁五一－Ｅ00000000號違反道路交
通管理事件裁決聲明異議，本院裁定如下：
    主  文
異議駁回。
    理  由
一、按受處分人不服道路交通管理處罰條例第八條所定主管機關
    所為之處罰者，得於接到裁決書之翌日起二十日內，向管轄
    地方法院聲明異議，道路交通管理處罰條例第八十七條第一
    項定有明文；又交通法庭認聲明異議不合法律上之程式，且
    無從補正者，應以裁定駁回之，道路交通案件處理辦法第十
    八條亦定有明文。
二、經查：
（一）原處分意旨以：本件異議人即受處分人甲○○駕駛車牌號
      碼Ｇ八－八八０六號自用小客車，於民國九十三年九月十
      日二十二時十分許，在新竹市○○路○○路地下道出口，
      因汽車駕駛人行駛於道路上未繫安全帶，經新竹市警察局
      第二分局東門派出所警員江偉啟，以異議人違反道路交通
      管理處罰條例第三十一條第一項規定掣單舉發，嗣異議人
      未於應到案期限內到站接受裁罰，亦未自動繳納罰鍰，原
      處分機關乃依行為時之道路交通管理處罰條例第三十一條
      第一項、第六十五條第一項第三款、第六十七條第三項及
      違反道路交通管理事件統一裁罰基準及處理細則第四十四
      條第一項、第六十一條等規定，逕行裁處罰鍰新臺幣（下
      同）一千五百元，罰鍰限於九十四年六月八日前繳納；同
      時於處罰主文中諭知逾期不繳納罰鍰之處分為：(一)自九十
      四年六月九日起易處吊扣駕駛執照二個月，並限於九十四
      年六月二十三日前繳送；(二)九十四年六月二十三日前未繳
      納罰鍰者，自九十四年六月二十四日起罰鍰依法移送強制
      執行；(三)駕駛執照吊（註）銷後，自九十四年六月二十四
      日起一年內不得重新考領駕駛執照；嗣於九十四年五月十
      二日，前揭裁決書送達異議人位於新竹市○○路二五０巷
      七０號二樓住所，並由該址「楓郡住戶管理委員會」管
      理員收受之事實，有上開舉發違反道路交通管理事件通知
      單（下稱舉發單）、裁決書、交通部公路總局新竹區監理
      所新竹市監理站送達證書各一份附卷可稽。
（二）異議人對於上揭時地有汽車駕駛人行駛於道路上未繫安全
      帶之違規事實並不爭執，復有舉發單一紙在卷可查，應認
      為真，而該舉發單係由異議人甲○○本人當場親自收受，
      有上開舉發單影本收受通知聯者簽章欄「甲○○」之簽名
      為據，且其上載有異議人上開住處地址，是異議人當可預
      見交通事件裁決書將送達至其位於新竹市○○路二五０巷
      七０號二樓住所之事實；又按處理違反道路交通管理事件
      ，有關文書送達之程序，依行政程序法之規定送達，於應
      受送達人之住居所、事務所或營業所為之；於應送達處所
      不獲會晤應受送達人時，得將文書付與有辨別事理能力之
      同居人、受僱人或應送達處所之接收郵件人員，違反道路
      交通管理事件統一裁罰基準及處理細則第五條及行政程序
      法第七十二條第一項、第七十三條第二項分別定有明文，
      故上開裁決書於九十四年五月十二日送達異議人上址住所
      ，並由具有辨別事理能力之受僱人即管理員所收受，該裁
      決書自已合法生效；而異議人當場簽收舉發單後，並未於
      應到案期限前繳納罰鍰或聲明不服，於收受裁決書後，復
      未依期限於九十四年六月八日繳納罰鍰，監理機關即自九
      十四年六月九日起易處吊扣駕駛執照二個月，異議人又未
      於指定之九十四年六月二十三日繳送駕駛執照，監理機關
      於九十四年六月二十四日逕行吊銷異議人駕駛執照，並無
      違誤。又如異議人對原處分機關是項裁決不服欲提起異議
      ，依照上開說明，即應遵守於收受裁決書翌日起二十日法
      定期間內提出異議之規定，本件異議人合法提出異議期間
      應係自九十四年五月十三日（即其收受裁決書之翌日）起
      算至九十四年六月一日止（當日並非星期例假日），而異
      議人竟遲至九十六年十月一日始向原處分機關提出聲明異
      議狀，有狀上之收文章印文在卷可查，顯然已超過前揭法
      定之二十日異議期限，其異議顯然不合法律上程式，且無
      從補正，核諸前揭說明，自應將異議人之異議駁回。
（三）至異議人聲明異議意旨陳稱：１、異議人雖未依限繳納罰
      鍰及繳送易處吊扣駕駛執照，但行政機關於受處分人未繳
      納罰鍰時，應另為「吊扣駕駛執照」之行政處分，若受處
      分人仍不於期限內繳送執行時，應再另為「吊銷駕駛執照
      」之行政處分，依法循序漸進始合乎法定程序，否則一次
      裁決之合法送達即可直接對受處分人處以罰鍰、易處吊扣
      駕駛執照、逕行吊銷及註銷駕駛執照等行政處分，無需再
      行通知受處分人，有違行政程序法第九十六條第一項第六
      款、第一百十條及道路交通管理事件統一裁罰基準及處理
      細則第四十五條第二項（聲明異議狀漏載第二項）但書之
      規定，臺灣臺中地方法院交通法庭九十六年度交聲字第五
      一五號裁定亦同此見；２、又對未繫安全帶之駕駛，處一
      千五百元之罰鍰，係以保護駕駛人人身安全為目的，無關
      其他用路人之人身安全，而罰鍰逾期未繳若移送法院強制
      執行，應可達成行政目的；原道路交通管理處罰條例第六
      十五條第一項第三款，因違反比例原則，已於九十四年十
      二月二十八日修正為「罰鍰不繳納者，依法移送強制執行
      」，顯見原處罰條文已逾越比例原則及立法目的，並侵害
      憲法所保障之人民工作權，請求撤銷原處分等語。惟查：
  １、按「行政處分以書面為之者，應記載下列事項︰六、表明
      其為行政處分之意旨及不服行政處分之救濟方法、期間及
      其受理機關」、「書面之行政處分自送達相對人及已知之
      利害關係人起；書面以外之行政處分自以其他適當方法通
      知或使其知悉時起，依送達、通知或使知悉之內容對其發
      生效力」、「違反道路交通管理事件，行為人不依規定自
      動繳納罰鍰，或不依通知限期到案，處罰機關逕行裁決者
      ，得不宣示。但應依前項規定於裁決書載明應記載事項，
      並送達受處分人」，行政程序法第九十六條第一項第六款
      、第一百十條第一項、違反道路交通管理事件統一裁罰基
      準及處理細則第四十五條第二項分別定有明文，是書面之
      行政處分載明救濟方式並合法送達於相對人收受後即生效
      力，又交通事件裁處機關於行為人不依規定自動繳納罰鍰
      時，得不經宣示逕行裁決亦經明文規定。查本件上開裁決
      書業經合法送達異議人甲○○一節，已如上述，而該裁決
      書上處罰主文欄明確記載各階段之裁罰內容，並於裁決書
      末附記事項詳告受處分人若不服處罰，得於接到裁決書之
      翌日起二十日內提出異議等情，有上開裁決書在卷可查，
      本件裁決書之記載已與上開規定相符；況且，異議人本件
      違規行為為警舉發所填製之舉發單係由異議人本人當場簽
      收，顯見其於斯時即已知悉有該違規情事存在，並得於應
      到案日期前逕行繳納罰鍰結案，乃其竟未於應到案日期前
      繳納罰鍰，亦未向監理機關提出申訴，嗣經監理機關逕行
      裁決，並註明該「裁處罰鍰及逾越期限未繳納罰鍰，即吊
      扣、吊銷駕駛執照」之規定合法送達異議人，其仍未於期
      限內繳納罰鍰，亦未遵期向監理機關聲明不服或向法院聲
      明異議，異議人於收受之際既自知倘未依裁決主文繳納任
      何罰鍰，最終定遭逕行註銷駕照之執行結果，則縱監理機
      關因異議人未按時繳納罰鍰而依序對異議人作成易處吊扣
      駕駛執照、吊銷及註銷駕駛執照處分時，未另行通知異議
      人，亦難謂對其權益造成突襲；此外，異議人所指前揭臺
      灣臺中地方法院交通法庭九十六年度交聲字第五一五號裁
      定，業經臺灣高等法院發回重為裁定一節，亦有上開臺灣
      高等法院裁定影本附卷可稽，綜上，異議人既已明知本件
      違規行為之發生，仍未按期繳納罰鍰，又該裁決書已合法
      送達異議人，其亦明知未繳納罰鍰將受有易處吊扣駕駛執
      照、吊銷及註銷駕駛執照之處分，猶未依法繳納罰鍰並任
      接續之處分依法發生，是異議人前揭所指顯有誤會，而無
      理由。
  ２、又異議人行為時之道路交通管理處罰條例第六十五條第一
      項第三款規定：「汽車所有人、駕駛人違反道路交通管理
      ，經主管機關裁決後逾十五日未向管轄地方法院聲明異議
      ，或其聲明異議經法院裁定確定，而不依裁決或裁定繳納
      罰鍰或不繳送汽車牌照、駕駛執照者，依左列規定處理之
      ：三、罰鍰不繳者，按其罰鍰數額，易處吊扣汽車牌照或
      駕駛執照一個月至三個月；不依期限繳送汽車牌照或駕駛
      執照者，吊銷其汽車牌照或駕駛執照」，由此規定清楚可
      知，裁定確定後受處分人若不繳納罰緩，將先受有易處吊
      扣駕駛執照之處分，若再不按期繳送駕駛執照，便會遭致
      吊銷及註銷駕駛執照之處分，該條文既已明確就違規行為
      人之處罰，由輕至重作出依序漸次之規定，而行為人若按
      期繳納罰鍰即可阻止其後吊扣、吊銷、註銷駕駛執照處分
      之發生，已然賦予行為人自行選擇遭受處罰輕重之權利，
      手段合法且適當，並與維護駕駛人人身安全之立法目的相
      符，自無違憲法第二十三條比例原則之規範；而異議人主
      張前揭道路交通管理處罰條例第六十五條第一項第三款規
      定，因違反比例原則修正為「罰鍰不繳納者，依法移送強
      制執行」云云，然查罰鍰係公法上金錢給付義務之一種，
      若不按期繳納，自得依法移送強制執行，此並不影響立法
      者於罰鍰外得另行制訂其他處罰規定之權限，是此規定之
      制訂既屬立法者之權限範圍，又無違反比例原則之情形，
      則監理機關依此作成裁決自與法相合，異議人上開所辯，
      實無理由，亦難採信，以上均附此敘明。
據上論斷，應依道路交通案件處理辦法第十八條，裁定如主文。
中　　華　　民　　國　　96　　年　　11　　月　　30　　日
                      交通法庭 法　官　楊麗文
以上正本證明與原本無異。
如不服本裁定，應於裁定送達後五日內向本院提出抗告狀。
中　　華　　民　　國　　96　　年　　11　　月　　30　　日
                               書記官　蕭惠婷
